【裁判字號】    91,易緝,31
【裁判日期】    920606
【裁判案由】    竊盜
【裁判全文】
臺灣雲林地方法院刑事判決                          九十一年度易緝字第三一號
    公  訴  人  臺灣雲林地方法院檢察署檢察官
    被      告  戊○○
右列被告因竊盜案件，經檢察官提起公訴（八十九年度偵字第一七八二號），本院判
決如左：
    主  文
戊○○共同意圖為自己不法之所有，以詐術使人將本人之物交付未遂，處有期徒刑柒
月。
    事  實
一、緣戊○○積欠黃明春（未經起訴）債務，雙方乃約定簽署一張契約書代價新臺幣
    （下同）三千至五千元，而由戊○○簽署數目不詳之空白買賣契約書交付予黃明
    春，黃明春則於民國（下同）八十八年七月十四日，持上開戊○○署名之買賣契
    約書及戊○○所交付之其母己○○○身分證影本，向台中縣祥椿汽車修理廠負責
    人乙○○購入因車禍而毀損之車牌號碼Ａ８─６１４２號自用小客車一部；黃明
    春復於同年九月二十一日，至屏東監理機關將上開Ａ８─６１４２號小客車重新
    換發Ｄ８─５４５５號之車牌。又黃明春於八十八年十一月十三日下午四時許，
    在台中縣東勢鎮○○街十二號前，竊取甲○○所有ＪＥ─９５５８自用小客車一
    部（竊車部分戊○○未參與），並於不詳時地將該ＪＥ─９５５８號小客車之引
    擎、車身號碼，分別變造為ＷＢＡＨＢ６１０００ＢＭ２７３１０號、0000
    0000號（即車牌號碼Ｄ８─５４５５號小客車之引擎、車身號碼），並懸掛
    該Ｄ８─５４５５號自用小客車車牌使用（變造引擎、車身號碼部分，戊○○未
    參與）。戊○○又受黃明春指示，基於意圖為自己不法所有之犯意聯絡，夥同姓
    名年籍不詳綽號「阿明」之成年男子，於八十八年十二月三十日中午，共同將上
    開甲○○所失竊並被「借屍還魂」之車輛，開至雲林縣斗六市○○縣○段二五○
    號「家榮中古車行」，以五十六萬元之代價，委由不知情之丙○○寄賣圖利，丙○○誤以為該車為合法之車輛，而加以收受。嗣於八十九年一月三日上午十時，
    為警於「家榮中古車行」查獲上開被「借屍還魂」之車輛，而知上情。
二、案經雲林縣警察局移送臺灣雲林地方法院檢察署檢察官偵查起訴。
    理  由
一、訊之被告戊○○，對於右揭時、地，明知上開遭「借屍還魂」之車輛並非合法之
    車輛，竟受黃明春之指示，而與綽號「阿明」之人共同將車輛開至「家榮中古車
    行」寄賣而詐欺未遂之事實，於審理中坦白承認，核與被害人甲○○於警訊及偵
    審中之指述，證人乙○○、丙○○及己○○○等人之證述，均相吻合，並有買賣
    契約書一紙、刑事警察局鑑定書一份、車籍資料查詢認可資料一份、車輛竊盜資
    料查詢報表一份、指認照片八張、汎德公司函文一紙及車號Ｄ８─５４５５號小
    客車過戶資料一份等在卷可資佐證，被告之自白與事實相符，應堪採信。本件事
    證明確，應依法論罪科刑。
二、核被告所為，係犯刑法第三百三十九條第一項、第三項之詐欺取財未遂罪。被告
    與黃明春、綽號「阿明」之人，具有犯意聯絡及行為分擔，為共同正犯。起訴檢
    察官雖未引用詐欺未遂條文，惟於事實欄已明確記載寄放於「家榮中古車行」伺
    機販售圖利之事實，詐欺取財未遂部分業經起訴，而蒞庭檢察官亦當庭補正起訴
    詐欺取財未遂條文，本院自應加以裁判。被告雖已將車輛寄放於「家榮中古車行
    」伺機販賣，已著手於詐欺行為之實施，惟該車在賣出之前為警查獲，未生使人
    將本人或第三人之物交付之結果，其犯罪尚屬未遂，爰依刑法第二十六條前段之
    規定，按既遂犯之刑度減輕其刑。爰審酌被告前有多次犯罪紀錄，有台灣高等法
    院被告全國前案紀錄表在卷可憑，素行不良，為貪圖小利竟將不合法車輛利用不
    知情之人賣出，造成丙○○所開設之「家榮中古車行」因不堪拖累而倒閉，業經
    證人丙○○於審理中陳明，顯然影響社會之交易秩序，並參酌其犯罪之動機、目
    的、手段、尚未詐得財物等一切情狀，量處如主文所示之刑。
三、公訴意旨另以被告戊○○意圖為自己不法之所有，於八十八年七月十四日，先向
    台中縣祥汽車修理廠負責人乙○○購得因車禍毀損之車牌號碼Ａ８─６１４２號
    自用小客車一部，同年九月二十一日至公路監理機關重新換發Ｄ８─５４５５號
    車牌，繼於同年十一月十三日，至台中縣東勢鎮○○街十二號前，竊取被害人甲○○所有車牌號碼ＪＥ─９５５８自用小客車一部，將該ＪＥ─９５５８自用小
    客車之引擎、車身號碼，分別變造為車牌號碼Ｄ８─５４５５自用小客車之引擎
    、車身號碼，並懸掛該Ｄ８─５４５５車牌使用，因認被告涉犯竊盜、變造私文
    書等罪嫌。按犯罪事實應依證據認定之，無證據不得認定犯罪事實。又不能證明
    被告犯罪或其行為不罰者，應諭知無罪之判決，刑事訴訟法第一百五十四條第二
    項、第三百零一條第一項分別定有明文。經查：
    （一）起訴檢察官認為被告涉犯竊車及變造私文書等罪嫌，無非以被害人甲○○
          於警訊及偵查中之指訴、車輛失竊查詢報表、指認照片及汎德公司函文說
          明引擎、車身號碼之變造情形等作為依據。然而被害人甲○○之指訴、查
          詢報表及指認照片，僅能證明上開車牌號碼ＪＥ─９５５８自用小客車確
          遭竊盜，查獲之車牌號碼Ｄ８─５４５５號自小客車即為該失竊之車牌號
          碼ＪＥ─９５５８自小客車等事實，而汎德公司之函文，亦僅能證明上開
          失竊之車牌號碼ＪＥ─９５５８自小客車之引擎、車身號碼已經變造之事
          實，惟對於上開車牌號碼ＪＥ─９５５８自小客車究竟為何人所竊盜？其
          引擎、車身號碼係為何人所變造？皆無法證明之，即檢閱起訴檢察官所提
          出之上開證據，並不能證明車牌號碼ＪＥ─９５５８號車輛一定是被告所
          偷竊，亦即車牌號碼ＪＥ─９５５８號自用小客車是何人所偷，其引擎、
          車身號碼係何人所變造，不能單憑被害人甲○○指述車輛失竊及警察查獲
          車輛引擎、車身號碼有變造等情形，即推論出事實真相，法院對於起訴檢
          察官所論述之犯罪事實，存有疑問，基於罪疑惟輕原則，疑問的利益自然
          歸於被告。
    （二）再本案最關鍵之證據為卷內有被告戊○○署名之買賣契約書一紙，被告對
          此辯稱，他並沒有竊取車輛或將車輛的引擎、車身號碼加以變造，他只是
          以簽一張契約書代價三千至五千元，簽發空白買賣契約書並提供其母親鍾
          林彩雲的身分證影本給黃明春，他並沒有出面向乙○○購買車輛，也沒有
          去監理所換發Ｄ８─５４５５之車牌等語。而證人乙○○於警訊中陳述，
          他在八十八年七月十四日將該肇事車賣給一名男子，該名男子拿一張署名
          為「戊○○」之買賣合約書給他，並提出「己○○○」的資料辦理過戶等
          語，即證人乙○○對於該名男子之陳述是本案相當重要的證據，如當時出
          面與證人乙○○進行買賣的是被告戊○○，則可以證明被告之上開辯解為
          虛偽，但若出面進行交易者不是被告本人，則被告上開所辯就有斟酌的餘
          地。經本院傳喚證人乙○○與被告當面對質，證人乙○○陳述（九十二年
          四月十八日訊問筆錄），當時有一名男性拿契約書來買車，該名男性只拿
          出一張「己○○○」的身分證出來，但該名男性並不是當庭的被告等語，
          則依證人乙○○所述，被告確實沒有出面與之買賣車輛，顯然與被告上開
          所辯相符，法院審查至此，已認為被告之辯解並不是隨意捏造的。再審閱
          卷附之車牌號碼Ｄ８─５４５５號小客車新領牌照登記書及過戶資料，亦
          無被告經手辦理之情形。是檢閱起訴檢察官所提出之證據，自向乙○○購
          買因車禍毀損之Ａ８─６１４２號自用小客車開始，而後向監理機關換發
          Ｄ８─５４５５號車牌，再偷竊ＪＥ─９５５８自用小客車並將該車之引
          擎、車身號碼加以變造為止，整個犯罪過程中僅呈現被告所簽之買賣契約
          書一項證據，此外並無其他證據證明被告涉入上開犯罪過程。被告之簽有
          上開買賣契約書或有涉嫌的可能性，但是僅憑該項證據就要推論被告涉犯
          全部犯罪事實，實屬牽強，法院既不能由起訴檢察官所提出之證據得被告
          此部分犯行有罪之心證，依無罪推定原則，自應認為被告並未涉犯竊盜、
          變造私文書等犯罪，原應為無罪之諭知，惟蒞庭檢察官認為此部分與前開
          有罪部分有牽連犯之裁判上一罪關係，爰不另為無罪之諭知，附此敘明。
據上論斷，應依刑事訴訟法第二百九十九條第一項前段，刑法第二十八條、第三百三
十九條第一項、第三項、第二十六條前段，罰金罰鍰提高標準條例第一條前段，判決
如主文。
本案經檢察官丁○○到庭執行職務。
中      華      民      國      九十二      年      六    月      六    日
                                        臺灣雲林地方法院刑事第二庭
                                            法  官  劉為丕
右正本證明與原本無異。
如不服本判決，應於判決送達後十日內向本院提出上訴狀( 應附繕本 )。
                                            書記官  王淑美
中      華      民      國      九十二      年      六    月      六    日
附錄本案論罪科刑法條全文
中華民國刑法第三百三十九條
 (普通詐欺罪)
意圖為自己或第三人不法之所有，以詐術使人將本人或第三人之物交付者
，處五年以下有期徒刑、拘役或科或併科一千元以下罰金。
以前項方法得財產上不法之利益或使第三人得之者，亦同。
前二項之未遂犯罰之。


司法院資訊處製作；財團法人民間司法改革基金會備份。
